# 咨询陈版及其他各位专家有关企业合并的问题

提问人：laoshiqan 时间：2011-11-02 13:17:05
咨询各位专家，现在A公司与B公司签订了一项股权转让协议，协议规定A公司收购B公司持有C公司股权的65%，使A公司成为C公司的控股股东，形成非同一控制下的合并。 该转让价款为不高于人民币 1800 万，具体是固定价 700 万与不超过 1100 万元的可调价款之和。可调价款=原债权数额（交割日前C公司的全部债权含孳息、违约赔偿金）+股权交割日C公司的货币资金的数额-原债务数额（交割日前C公司的全部债务，含债务孳息和违约赔偿金）-实现原债权的费用（为实现债权而实际支出的费用）。 C公司的成本法评估价是 2600 万，收益法评估价价格为 2800 万，评估报告以 2800 万为评估值。 问题： 1 、现在C公司已经进行了产权变更为A公司了，A公司也已经支付了 700 万固定价格，如何确定购买价格已经支付了50%的这条确定购买日的条件？购买日如何确定。 2 、可调价款是否为或有对价？如果算或有对价，如何确定准则中要求的按照公允价值计入合并成本的公允价值？ 3 、准则中有要求，要对合并中取得的资产、负债的公允价值、作为合并对价的非现金资产或发行的权益性证券等的公允价值进行复核，复核结果表明所确定的各项可辨认资产和负债的公允价值确定是恰当的，应将企业合并成本低于取得的被购买方可辨认净资产公允价值份额之间的差额，计入合并当期的营业外收入。 由于现在仅支付 700 万现金给B公司，会确认很大一部分营业外收入，而之所以能够暂时支付 700 万，是考虑到C公司账面的大部分应收账款无法收回。是否认为复核公允价值时不认可评估结果？ 4 、A收购C公司后辞退了C公司的一部分员工，C需要支付一部分补偿款，是否可以作为A公司的合并成本？

回答人：chenyiwei
回复 laoshiqan 的帖子
1 、“购买价款支付超过 50 ％”在确定购买日的五个条件中相对而言是较为次要的。参考《计学撮要》P292～ 294 。
购买日应当结合其他各条购买日判断标准综合确定，尤其是：A公司是否已经有权控制C公司的财务和经营政策，并据此从对C公司的经营活动的管控中获取利益和承担风险。 2 、从你给出的“可调价款”计算公式看，各个计算参数中，除了最后一项“实现原债权的费用”以外，其他都是相对固定或可确定的。（此处没有考虑原先债权的实际回收状况？建议核实），因此可以认为是一项或有对价，但与实务中多数或有对价系与被购买方在购买后一段时间内的经营业绩挂钩不同。此处或有对价于购买日的公允价值应当基于对未来实现债权的费用、债权可收回性等因素综合考虑确定。 3 、计算商誉或者负商誉时，不能仅仅考虑已经支付的 700 万，还要考虑或有对价的公允价值。请关注评估结果中对被购买方应收款项的评估结果是否客观反映了其可回收性。 4 、辞退福利是否计入企业合并成本问题，通常理解是不能。因为辞退是在合并完成后进行的，属于购买方与被辞退员工之间的交易，而不是发生在被购买方的股东和购买方之间，即不是发生在企业合并的交易双方之间，所以不构成购买方向被购买方的原股东转移的对价的组成部分，也就不属于合并成本。

回答人：chenyiwei
回复 laoshiqan 的帖子
1 、“可调价款”本身应按公允价值计入合并成本，但在计算其公允价值时，应当根据各方的约定方法计算，对于应收和应付款项，可能是依据其原帐面余额（面值＋利息），或者截至购买日的帐面价值，或者其他情形，总之看交易各方之间的约定。
2 、不可行。后续发生变化的情况已经是购买日之后的情况或状态，并不代表购买日实际存在的情况或状态，所以不能作为调整合并成本以及调整商誉的依据。

回答人：chenyiwei
回复 laoshiqan 的帖子
在购买日，应根据历史经验等因素（如历史上具有类似信用特征的应收款项的坏账率、收账费用率等），对为实现债权而将发生的必要费用基于当时可获取的信息作出最佳估计，以确定计入合并成本的或有对价于购买日的公允价值。后续该或有对价的公允价值变动并不代表在购买日实际存在的状态和情况，而是由购买日新发生的事项导致的，所以不能再调整合并成本和商誉，而应当计入发生时的损益。